【裁判字號】    90,易緝,10
【裁判日期】    900713
【裁判案由】    竊盜等
【裁判全文】
台灣基隆地方法院刑事判決                            九十年度易緝字第一號
    公  訴  人  台灣基隆地方法院檢察署檢察官
    被      告  丙○○
右列被告因竊盜等案件，經檢察官提起公訴（八十九年度偵字第一九二０號），本院
判決如左：
    主      文
丙○○連續意圖為自己不法之所有，以詐術使人將本人之物交付，累犯，處有期徒刑
肆月；如易科罰金，以佰元折算壹日。
    事      實
一、丙○○曾於民國八十六年九月間，因違反麻醉藥品管理條例案件，經本院判處有
    期徒刑六月確定，而於八十八年十一月二十八日（起訴書誤載為八十八年一月四
    日），因縮短刑期而執行完畢。詎其復意圖為自己不法之所有，基於概括之犯意
    ，於八十九年四月十三日上午，以其與友人壬○○（同案被告，檢察官通緝中，
    在台灣桃園戒治所強制戒治中）借住基隆市○○路七十四巷一二七之一號之便，
    單獨竊取（其乾爹）乙○○所有之現金新台幣（下同）八千元及證件若干；得手
    後，現金供己花用。復於八十九年五月一日中午十二時許，在同一地點，單獨竊
    取乙○○所有已蓋妥印章之聯合報報費收據六紙；得手後，再偕同不知情之壬○○（同案被告，檢察官通緝中，在台灣桃園戒治所強制戒治中），於同月一日下
    午至同月二日下午之間，連續前往基隆市○○路二十六之二號，向訂報人甲○○
    之乾媽張素枝；前往基隆市○○○路一一０巷六十號，向訂報人己○○之母林蔡
    昧；前往基隆市○○路二號二樓，向訂報人戊○○；前往基隆市○○路二十二之
    二號三樓，向訂報人丁○○；前往基隆市○○○路一０四巷九十八號，向訂報人
    庚○○，連續佯稱代為收取八十九年四月份之報費，使各該人陷於錯誤，各交付
    其四百五十元；其得手後，供己花用。八十九年五月三日下午四時三十分許，當
    其二人前往基隆市○○○路五號六樓，準備向富邦保險公司基隆分公司會計辛○○收費時，因乙○○報警而為警當場查獲，並扣得上述報費收據六紙。
二、案經被害人乙○○訴由基隆市警察局第二分局報請台灣基隆地方法院檢察署檢察
    官偵查起訴。
    理      由
一、右揭事實迭據被告丙○○於警訊、偵查及審判中坦承不諱，核與同案被告壬○○
    、告訴人乙○○、被害人張素枝、林蔡昧、戊○○、丁○○、庚○○及辛○○所
    述之情節相符，並有報費收據六張扣案可佐，足見其自白與事實相符，可以採信
    ；被告於審判中初訊時一度改稱係告訴人要其代收報費云云，不具合理可疑，圖
    卸其責而已，不足採信，其犯行洵堪認定。
二、核被告所為，係犯刑法第三百二十條第一項之竊盜、第三百三十九條第一項之詐
    欺取財罪。被告先後多次竊盜及詐欺取財之犯行，時間緊接，構成要件相同，顯
    係基於概括之犯意反覆為之，均為連續犯，均應論以一罪並加重其刑。惟二罪之
    間，有方法、結果之牽連關係，為牽連犯，應從一重之詐欺取財罪處斷。被告前
    曾受前述有期徒刑之執行，有本院被告全國前案紀錄表及台灣高等法院檢察署刑
    案記錄簡覆表在卷可按；其於有期徒刑執行完畢五年以內，再犯有期徒刑以上之
    本罪，為累犯，應再予加重其刑。
三、被告於八十四年十月間，因違反麻醉藥品管理條例案件，經台灣高等法院判處有
    期徒刑四月確定，而於八十五年八月二十三日，因易科罰金而執行完畢。其於有
    期徒刑執行完畢後五年以內，再犯有期徒刑以上之本罪，依長年司法實務之見解
    ，此部分亦認其成立累犯，應予加重其刑云云；然本院認為「易科罰金」之執行
    ，不應成立累犯；公訴人並未引此部分為累犯之依據，諒亦贊同本院如下之見解
    ：被告之品行，乃量刑考量情狀之一。法官在量刑時，對於素行不良者，依刑法
    第五十七條第六款之規定，自然有所斟酌，是為道德上之自然加重；刑法再有累
    犯之設，不過立法者強迫司法者「應」加重其刑而已，是為法律上之強迫加重。
    然則，被告就其前次犯罪行為已受有期徒刑之執行，其責任已經抵償，若再將其
    前次犯罪行為納入本次犯罪行為而一併評價，再予加重其刑，就其所加重部分，
    實係將前次已受責任抵償之行為再次非難，顯然違背雙重處罰禁止原則，將使被
    告受到不平等之待遇。因此，累犯之制度是否違背憲法平等原則，已堪質疑。何
    況，出獄而再犯，可見監獄教化不彰，監獄教化不彰而怪罪被告，反而以不利益
    加之其身，又豈合國民主權之原理？其次，退而言之，縱令累犯之設並不違背憲
    法，惟刑法第四十四條所規定之易科罰金執行完畢者，「以已執行論」，是否應
    再論以刑法第四十七條之累犯？觀之刑法第四十七條之規定，係受「有期徒刑」
    之執行完畢，再犯「有期徒刑」以上之罪，始構成累犯。表面上，易科罰金係有
    期徒刑而易刑處分，且係「以已執行論」，似應構成累犯；惟再觀其累犯之立法
    理由及關於累犯之學說，均係認為被告已受執行而再犯，可見其「刑罰適應性」
    低，故應加重其刑云云；然則，易科罰金之執行，本質上與罰金無異，均係繳納
    一定金額於國庫而免其有期徒刑之執行，何以前次罰金執行完畢，不構成累犯，
    而易科罰金執行完畢，卻構成累犯？易科罰金既未曾受監獄之教化，如何得知其
    刑罰適應性如何？因此，本院推原刑法第四十三條易科罰金「以已執行論」之立
    法本意，應係指被告不必再入監而受有期徒刑之執行而已，並無以已執行論而應
    再論以累犯之含意在內。申言之，刑法第四十七條應排除第四十四條之適用，始
    合立法之本意。易言之，易科罰金而執行完畢者，不應再適用累犯之規定，亦即
    不能以詞害意，認為「以已執行論」便應論以累犯。再一言以蔽之，本院認為刑
    法第四十七條之執行完畢，限於真正入監服刑之執行完畢，不包括易科罰金之執
    行完畢在內。因此，此部分自不能以累犯論處，併此說明之。
四、按刑事立法上之「法益原則」要求任何行為要加以犯罪化，必因其法益受到侵害
    或危險。在法益侵害，為實害犯；在法益危險，為危險犯。法益本身依其價值評
    價之強度，而呈現法益位階。生命、身體、自由、名譽、財產五者，按其順序，
    而高低位階化。生命法益最高，其次身體法益，其次自由法益，其次名譽法益，
    而財產法益最低。此五種傳統法益，稱之為「個人法益」。本件竊盜及詐欺取財
    行為所侵害者，均為財產法益，乃財產法益之實害犯，其犯罪化之立法固有必要
    。惟並無暴力行為之單純財產犯罪，是否必須列為公訴罪，非無商榷之餘地。復
    次，刑事司法上之「罪刑相當原則」要求法官在量刑時，應依法益之位階，重所
    當重，輕所當輕，必使罪得其刑而刑當其罪；不得重罪而輕判，或輕罪而重判；
    期使責任與刑罰得以相適應，而具有相當性。地藏十輪經（第三卷）云：「若犯
    重罪，應重治罰；若犯中罪，應中治罰；若犯輕罪，應輕治罰；令其慚愧，懺悔
    所犯。」其此之謂也！為此，本院審酌被告之品行、生活狀況、智識程度、犯罪
    之動機、目的、犯罪所生之危害、犯罪後之態度等一切情狀後，認為量處如主文
    第一項所示之自由刑，可使其罪刑相當，爰宣告之，以示儆懲，並依修正刑法而
    諭知易科罰金之折算標準，以期被告之自新。
五、據上論結，應依刑事訴訟法第二百九十九條第一項前段、刑法第五十六條、第三
    百二十條第一項、第三百三十九條第一項、第五十五條、第四十七條、第四十一
    條第一項前段、罰金罰鍰提高標準條例第一條前段、第二條而判決如主文。
本案經檢察官黃士元到庭執行職務。
中      華      民      國    九十      年      七      月    十三      日
                                    台灣基隆地方法院刑事庭
                                        法  官  陳  志  祥
右正本證明與原本無異。
如不服本判決，應於收受送達後十日內，向本院提出上訴狀，敘述上訴之理由，上訴
於台灣高等法院，並應按他造當事人之人數附具繕本。
中      華      民      國    九十      年      七      月    十八      日
                                        書記官  陸  清  敏
附錄：
刑法第三百二十條第一項：
意圖為自己或第三人不法之所有，而竊取他人之動產者，為竊盜罪，處五年以下有期
徒刑、拘役或科五百元以下罰金。
刑法第三百三十九條第一項：
意圖為自己或第三人不法之所有，以詐術使人將本人或第三人之物交付者，處五年以
下有期徒刑、拘役或科或併科一千元以下罰金。
（罰金已依罰金罰鍰提高標準條例提高十倍）


司法院資訊處製作；財團法人民間司法改革基金會備份。
